臺灣嘉義地方法院刑事判決
110年度訴字第246號
公  訴  人  臺灣嘉義地方檢察署檢察官
被      告  陳○○



            周○○


上列被告因家暴傷害案件，經檢察官提起公訴（109年度偵字第1
0070號），本院判決如下：
    主  文
陳○○犯傷害罪，處有期徒刑參月，如易科罰金，以新臺幣壹仟
元折算壹日。
周○○犯傷害罪，處有期徒刑貳月，如易科罰金，以新臺幣壹仟
元折算壹日。
    犯 罪 事 實
一、周○○與周○○為姊弟，為家庭暴力防治法第3條第4款之家庭成
    員，而周○○與陳○○為同居情侶。於民國109年11月1日上午8
    時30分許，在嘉義市○區○○街000號內，周○○、陳○○與周○○因
    故起爭執，陳○○竟基於傷害之犯意，接續以手、腳毆打周○○
    ，周○○則在陳○○接續歐打周○○之行為實行中，基於幫助傷害
    之犯意，在旁助勢而接續以台語對陳○○說「打厚死、打厚死
    」、「打厚死，陳○○給他打死。」等語，以強化陳○○傷害之
    決心。嗣於陳○○接續傷害周○○之行為結束後，周○○另基於傷
    害之犯意，徒手毆打周○○之手部。陳○○、周○○之行為造成周
    ○○受有頭部鈍傷、左側肩膀挫傷、右側手肘挫傷、右側肩膀
    挫傷之傷害。
二、案經周○○告訴暨嘉義市政府警察局第二分局報告臺灣嘉義地
    方檢察署檢察官偵查起訴。
    理  由
一、本判決據以認定被告陳○○、周○○犯罪之傳聞證據，被告二人
    在審理時均未爭執其證據能力（見本院卷第154頁），且迄
    至言詞辯論終結前均未聲明異議，本院審酌上開證據資料製
    作時之情況，尚無違法不當及證明力明顯過低之瑕疵，亦認
    為以之作為證據應屬適當，揆諸前開規定，爰依刑事訴訟法
    第159條之5規定，認該等證據有證據能力。
二、訊據被告二人固坦承於上揭時、地與告訴人周○○發生爭執，
    惟矢口否認涉有何傷害犯行，均辯稱：「我們並沒有歐打告
    訴人。」被告陳○○另稱：「我如果有出手毆打告訴人，告訴
    人的傷勢就不會那麼輕了。」等語。經查：　　
(一)證人即告訴人於審理時供證：「於109年11月1日，我在嘉義
    市○區○○街000號內，聽見周○○、陳○○在房間內吵架，我問周
    ○○要不要讓陳○○出去，陳○○就衝過來毆打我，周○○也在旁邊
    叫囂，過程中我有用手機錄影，在屋外周○○也有毆打我。」
    等語（見本院卷第150頁）。
(二)經本院勘驗告訴人在案發時之手機錄影檔案，並製有勘驗筆
    錄及擷取畫面在卷可參(見本院卷第79至86、94至121頁)，
    結果如下：　　　　
　「陳○○對周○○說：走，起來。
    周○○對周○○說：你現在是要幹什麼？
    陳○○對周○○說：來，起來。
    周○○對周○○說：關你屁事！
    周○○對周○○說：嗄？
    周○○對周○○說：關你屁事！
    陳○○對周○○說：酒要喝成這樣，起來，叫你起來啦！
    周○○對陳○○說：走啦！
    陳○○對周○○說：走好，走好。
    周○○對周○○說：你要讓他出去沒？
    周○○對陳○○說：出去。
    周○○對周○○說：你要讓他出去沒？我問你，你要讓他出
                      去沒？
    周○○對周○○說：關你屁事！
    周○○對周○○說：你要讓他出去沒？
    周○○對周○○說：林北跟他吵架跟你什麼關係？
    周○○對周○○說：我沒關係，你講一句，你要讓他出去
                      沒？
    周○○對周○○說：跟你沒有關係。
    周○○對周○○說：要讓他出去沒？一句話。
    周○○對周○○說：不要呢！
    周○○對周○○說：嗄？
    周○○對周○○說：不要呢！
    周○○對周○○說：不要、不要……
    陳○○對周○○說：你是在靠北呢嗄？
    周○○對周○○說：關你什麼屁事？
    周○○對陳○○說：啊你現在是怎樣啦！
    陳○○對周○○說：啊你是怎樣？。
    周○○對陳○○說：你怎樣？
    陳○○對周○○說：你沒歡喜喔？
    （陳○○對周○○揮左拳）
    周○○大喊一聲：喔！」
「陳○○對周○○說：『你是在靠北呢嗄？』、『啊你是怎
  樣？』、『你沒歡喜喔？』邊說邊往樓上走，朝周○○揮左
  拳，周○○大喊：「喔！」一聲，手持之行動電話錄影畫面同
  時劇烈晃動。」
「周○○對陳○○說：嗄？
  陳○○對周○○說：你沒歡喜喔？
  周○○對陳○○說：我沒歡喜呢？
  陳○○對周○○說：所以嘞！
  周○○對陳○○說：嗄？
  陳○○對周○○說：所以嘞！
  周○○對陳○○說：嗄？
  周○○對周○○說：林北已經忍你很久啊喔！現在什麼洨！
  陳○○對周○○說：所以嘞！
  周○○對陳○○說：怎樣？
  陳○○對周○○說：沒關係！
  周○○對陳○○說：你給我動試看！
  周○○對周○○說：你現在去報警！
  陳○○對周○○說：你爸現在不會動你，我現在絕對不會動
                    你，你不用擔心啦！。
  周○○對陳○○說：嗄！你就不要給我弄家裡的東西。
  陳○○對周○○說：怎樣？沒歡喜嗎？
  周○○大聲喊：嗄？
  （陳○○對周○○揮左拳，影片中同時發出拍擊聲「啪」）
  周○○對陳○○說：打厚死，打厚死。
  陳○○對周○○說：沒歡喜嗎？
  周○○對陳○○說：怎樣？」
「陳○○對周○○說：『怎樣？沒歡喜嗎？』隨即對周○○揮左
  拳，周○○大聲喊：『嗄？』，影片中同時發出拍擊聲   『啪』，
周○○手持之行動電話錄影畫面同時劇烈晃動。周○
　○見狀對陳○○、周○○說：『打厚死，打厚死。』陳○○再
  對周○○說：『沒歡喜嗎？』周○○則對陳○○回說：怎　
　樣？」
「周○○對周○○說：報警，報警，盡量你去報警。
  陳○○對周○○說：報警啊！
  周○○對陳○○說：嘿會啦！
  陳○○對周○○說：報警，盡量！
  周○○對陳○○說：我會。
  陳○○對周○○說：你盡量！
  周○○對陳○○說：我會。
  陳○○對周○○說：盡量啦！
  周○○對陳○○說：我會。
  周○○對周○○說：隨便你報啊！你公司在哪林北也知道嘞！
  周○○對周○○說：呴喔！
  周○○對周○○說：怎樣！以為很囂張！
  （陳○○隨即對周○○揮右拳，周○○手持之行動電話因而被
  擊飛掉落樓梯間）
  周○○對陳○○說：沒關係！嘿！你盡量來啦！
  周○○對陳○○說：打厚死，陳○○給他打死。
  陳○○對周○○說：很囂張。
  （陳○○追著周○○走下樓嘴裡發出喊聲，周○○聽聞奔向  
  1樓客廳，大喊：喔好、好、好！）
  周○○對陳○○說：幹你娘嘞！
  陳○○對周○○說：嗄！你再罵！」
「周○○對周○○說：『怎樣！以為很囂張嘛！』陳○○隨即對
  周○○揮右拳，周○○手持之行動電話因而被擊飛掉落樓梯 
  間，周○○當下馬上往樓下檢起行動電話，繼續對陳○○錄
  影，而周○○繼續對陳○○說：『打厚死，陳○○給他打
  死。』陳○○見狀追著周○○走下樓嘴裡發出喊聲，周○○    聽聞
奔向1樓客廳，大喊：『喔好、好、好！』打開屋內對外 
  紗窗門，跑到馬路上罵：『幹你娘嘞！』陳○○回說：       『嗄
！ 你再罵！』追逐過程中周○○手持行動電話之鏡頭已無
  法繼續朝陳○○錄影，錄影畫面隨著周○○奔跑持續晃動不    止
。」
「周○○對陳○○說：來呀！嗄！
  周○○對陳○○說：陳○○打厚死啦！打厚死。
  陳○○對周○○說：進來，你進來，你有種你進來。
  周○○對周○○說：哈囉！
  周○○對周○○說：嗯！
  周○○對陳○○說：好啦！你進去啦！進去啦！
  周○○對周○○說：垃圾人！
  周○○對周○○、陳○○說：沒關係，法院我會跟你們走不                               完啦！
  周○○對周○○說：OK、OK！
  周○○對周○○說：嘿啦！嘿啦！
  周○○對周○○說：像你這種會打老爸的人，要怎樣？
  周○○對周○○說：嘿阿！
  陳○○對周○○說：沒歡喜喔！
  周○○對陳○○說：沒不歡喜嘞！
  陳○○對周○○說：來啊！你來！
  周○○對陳○○說：嘿阿！
  陳○○對周○○說：你來啊！
  周○○對陳○○說：陳○○，進來啦！
  周○○對陳○○說：來啊！
  陳○○對周○○說：不要給我用。
  周○○對陳○○說：進來啦！你別理他啦！
  陳○○對周○○說：很囂張嘛！沒嘛！
  周○○對陳○○說：我等一下把門鎖起來！
  陳○○對周○○說：鎖起來。
  （周○○要把紗窗門關起來）
  陳○○對周○○說：免用啦！
  周○○對周○○說：好棒棒喔！好棒棒！怎樣？
  周○○對周○○說：嗯！
  周○○對周○○說：你請進來啊！來啊！來啊！
  周○○對周○○說：呴喔！喔！
  周○○對周○○說：喔！怎樣？
  陳○○對周○○說：好啦！好！好啦快進來啦！
  周○○對周○○說：喔！
  周○○對周○○說：幹你娘機掰！林北忍你很久你現在是在三
                    小。
  陳○○對周○○說：好啦進去！
  （周○○按下鐵捲門開關降下鐵門）
  陳○○對周○○說：別用這個啦！
  （周○○打開紗窗門欲進入屋內）
  周○○對周○○說：出去。
  周○○對周○○說：你現在是怎樣？
  陳○○對周○○說：好啦！別用這個啦！
  周○○對周○○說：嗄！怎樣？
  周○○對周○○說：怎樣？
  周○○對周○○說：你現在三小！
  陳○○對周○○說：別用這個啦！
  周○○對周○○說：你現在三小！出去。 
  （周○○將紗窗門內玻璃門關起來，周○○要入內又將玻璃門
  拉開，周○○見狀抬起右腳踢踹周○○）
  周○○對周○○說：幹你娘機掰！走啦！你現在三小！
  （在兩人爭吵中，周○○仍進入屋內）
  周○○對周○○說：出去，我叫你出去。
  周○○對周○○說：不要。
  周○○對周○○說：幹你娘機掰！幹你娘！你現在還沒死還沒
                    死，現在是三小。
  （過程中周○○一直用腳踢踹、用手打，周○○為躲避又從屋
  內躲到屋外）
  周○○對周○○說：出去，怎樣？做小弟做這樣做唉！怎樣
                    呢！
  周○○對周○○說：你任你打！
  陳○○對周○○說：別用啦！進來啦！」
「陳○○走回紗窗門時，周○○對陳○○說：『我等一下把門鎖
　起來！」陳○○對周○○回應說：『鎖起來。』在周○○要把
　紗窗門關起來時，陳○○對周○○說：『免用啦！』周○○則
　隔著紗窗門繼續對周○○說：『好棒棒喔！好棒棒！怎樣？』
　周○○對周○○回應說：『嗯！』周○○聽聞繼續對周○○
　說：『你請進來啊！來啊！來啊！』周○○作勢要打開紗窗門
　並對周○○說：『呴喔！喔！』周○○見狀上前隔著紗窗門對
　周○○說：『喔！怎樣？』陳○○不要周○○與周○○繼續糾
　纏說：『好啦！好！好啦快進來啦！』用手摟著周○○阻止周
　○○上前並站在兩人之間，但因周○○繼續對周○○回應：
　『喔！』周○○大聲對周○○罵說：『幹你娘機掰！林北忍你
　很久你現在是在三小。』並按下鐵捲門開關降下鐵門，陳○○
　同時再對周○○說：『好啦進去！別用這個啦！』周○○則馬
　上打開紗窗門欲進入屋內，周○○見狀用手指比周○○，對周
　○○說：『出去。』周○○亦隔著紗窗門對周○○回說：『你
　現在是怎樣？』而陳○○繼續攔著周○○上前與周○○糾纏
　說：『好啦！別用這個啦！』周○○在周○○再度打開紗窗門
　時拍打紗窗門對周○○說：『嗄！怎樣？』周○○與周○○二
　人接著就隔著打開的紗窗門互嗆，周○○對周○○說：『怎
　樣？』、周○○對周○○說：『你現在三小！』而陳○○仍攔
　著周○○說：『別用這個啦！』周○○對周○○說：『你現在
　三小！出去。』隨即將紗窗門內玻璃門關起來，因周○○要入
　內又將玻璃門拉開，周○○見狀抬起右腳踢踹周○○罵說：
　『幹你娘機掰！走啦！你現在三小！』在兩人爭吵中，周○○
　仍進入屋內，周○○繼續對周○○說：『出去，我叫你出
　去。』周○○仍對周○○說：『不要。』周○○聽聞又繼續用
　手打、用腳踢（周○○腳上穿的紅色脫鞋掉落在紗窗門外）周
　○○並罵說：『幹你娘機掰！幹你娘！你現在還沒死 還沒
　死，現在是三小。』周○○為躲避追打又從屋內躲到屋外，周
　○○在周○○嘗試再進到屋內時繼續用手打周○○並對周○○
　說：『出去，怎樣？做小弟做這樣做唉！怎樣呢！』周○○因
　周○○對其用手毆打、拉扯，導致手持行動電話錄影鏡頭劇烈
　晃動，並回說：『你任你打！』陳○○則繼續對周○○勸說：
　『別用啦！進來啦！』」
「周○○對周○○說：好棒棒！麻煩去告我。
 （周○○突然跳向周○○，周○○往馬路上閃躲，周○○因此
   跌倒在馬路上） 
  陳○○對周○○說：起來啦！
  周○○對陳○○說：你給他搶過來。
  陳○○對周○○說：進來啦！ 
  周○○對陳○○說：你給他搶過來。 
  陳○○對周○○說：進來，你進來。
  周○○對陳○○說：給他搶過來，你給他搶過來。 
  陳○○對周○○說：別在外面做這種事情。
 （陳○○進入屋內後，周○○從機車前方置物箱取起飲料要砸
  向周○○）
  周○○對周○○說：來啊！
  周○○對周○○說：來啊！
  周○○對周○○說：來啊！好棒棒唉！好棒棒唉！
  周○○對陳○○說：鐵門給他關起來，鐵門幫我關起來，關起
                    來啦！
  陳○○對周○○說：進來啦！
  周○○對陳○○說：不爽，鐵門給我關起來，給林北鐵門關起
                    來。
  陳○○對周○○說：進來啦！
  周○○對陳○○說：不爽，這跟你沒關係。
 （周○○拾起金爐蓋砸向周○○）
  周○○對周○○說：你娘機掰，是三小。
 （周○○踹倒門口擺放2組金爐，周○○此時仍手持行動電話靠
  近紗窗門錄影）
  周○○對陳○○說：鐵門給我關起來。」
(三)被告陳○○有傷害之行為：
　　依上開勘驗內容可知，被告陳○○接續出手、揮拳毆打告訴人
    ，並造成告訴人因疼痛而喊叫，且導致告訴人持行動電話之
    手部劇烈搖晃，甚至行動電話因而被擊飛掉落樓梯。被告陳
    ○○顯有傷害告訴人之行為甚為明確。
(四)被告周○○部分：
 1、被告周○○的前行為為幫助傷害：
　　「凡意圖幫助犯罪而以言語或動作從旁助勢，足以增加正犯
    犯罪之力量者，即屬幫助行為，無解於從犯之責。」（最高
    法院22年上字第395號刑事判例要旨參照）。而幫助犯給予
    精神上之助力，指的是強化正犯的犯意，例如甲、乙兩人一
    言不合打架，甲的妻子在旁大叫「打他頭部，打給他死」等
    語，屬給予精神上助力（參王皇玉著刑法總則，107年8月版
    第481頁），從而被告周○○在被告陳○○接續傷害告訴人之行
    為實行中，接續以台語對陳○○說「打厚死、打厚死」、「打
    厚死，陳○○給他打死。」等語，已強化被告陳○○接續傷害告
    訴人之決心，故被告周○○的前行為為幫助傷害。至於被告周
    ○○雖然對被告陳○○以台語說「陳○○打厚死啦！打厚死。」等
    語（見本院卷第83頁第3行），但此時被告陳○○接續傷害告
    訴人之行為已終了，而我國未處罰事後幫助，故被告周○○此
    句話語自不屬幫助傷害之行為，附此說明。
 2、被告周○○的後行為是傷害行為：　　
　　被告周○○在被告陳○○接續傷害告訴人之行為終了後，於被告
    陳○○阻止被告周○○與告訴人繼續糾纏而對被告周○○說：「好
    啦！好！好啦快進來啦！」等語時（見本院卷第85頁第10至
    11行），被告周○○仍出手毆打並打中告訴人手部，使告訴人
    持行動電話之手部烈晃動（見本院卷第86頁第2行），是以
    被告周○○的後行為屬傷害行為。
 3、被告周○○的前、後行為最終應只論以傷害之行為（詳下述）
    。
(五)依上開情節觀之，依被告周○○的前、後行為作為區分，在被
    告周○○的前行為時，被告陳○○為正犯、被告周○○為幫助犯。
    而在被告周○○的後行為時，被告陳○○已無傷害之犯意，被告
    二人間無犯意之聯絡，此時僅被告周○○成立傷害之單獨直接
    犯。從而檢察官起訴認被告二人為共同正犯，容有誤會，應
    予更正。
(六)告訴人於同日經醫師診斷，確實受有頭部鈍傷、左側肩膀挫
    傷、右側手肘挫傷、右側肩膀挫傷，有卷附診斷證明書可證
    （見警卷第22頁），上開傷勢依社會經驗，為遭人徒手歐打
    之人常見之傷害，從而應為被告二人之傷害行為所造成。
(七)被告周○○雖聲請傳喚其二名妹妹（見本院卷第87頁），但只
    因證明被告周○○與告訴人存有宿怨，故與本案之犯罪事實無
    關，核無聲請之必要，併予駁回。
(八)綜上所述，被告二人所辯為事後卸責之詞，不足採信。本案
    事證明確，被告二人犯行均堪認定，自應予依法論科。
三、被告周○○與告訴人為姐弟，被告周○○之傷害行為，已構成家
    庭暴力罪，惟因家庭暴力防治法此罪名並無罰則規定，自應
    依刑法第277條第1項規定予以論罪科刑；至於被告陳○○是否
    與告訴人同住而為家庭暴力防治法之家屬？雙方各持一詞（
    見本院卷第153、154頁），基於有疑唯利被告之原則，爰不
    認定其等間具有家屬關係。是核被告二人所為，均係犯刑法
    第277條第1項之傷害罪。又「刑法上所謂幫助他人犯罪，係
    指就他人之犯罪加以助力，使其易於實施之積極的或消極的
    行為而言。如在正犯實施前，曾有幫助行為，其後復參與犯
    罪構成要件之行為者，即已加入犯罪之實施，其前之低度行
    為應為後之高度行為所吸收，仍成立共同正犯，不得以從犯
    論。」（參最高法院24年上字第3279號判決意旨揭示之法理
    ），被告周○○先為幫助傷害行為後，復親自實行傷害行為，
    其前之低度幫助傷害行為，應為傷害之高度行為所吸收，而
    不另論罪。被告陳○○多次傷害告訴人身體之舉措，是在密接
    時間在同一地點進行，依社會觀念難以強行分開，應論以接
    續犯之一罪。爰以行為人之責任為基礎，審酌被告二人目前
    無犯罪經判刑確定之紀錄，有臺灣高等法院被告前案紀錄表
    在卷可按（見本院卷第141、143頁），被告陳○○於審理時自
    陳高職夜校畢業、離婚、生有二名子女；被告周○○自高職畢
    業、離婚、生有二名子女（見本院卷第159頁）；告訴人於
    審理時希望法院從重量刑之意見（見本院卷第153頁）等一
    切情狀，分別量處如主文所示之刑，並均諭知易科罰金之折
    算標準。
據上論斷，應依刑事訴訟法第299條第1項前段（依刑事判決精簡
原則，僅記載程序法條）。
本案經檢察官張建強提起公訴；檢察官陳昱奉到庭執行職務。
中　　華　　民　　國　　110 　年　　10　　月　　21　　日
                  刑事第四庭  審判長 法  官  陳仁智
                                     法  官  簡仲頤
                                     法  官  康敏郎 
以上正本證明與原本無異。
如不服本判決應於收受判決後20日內向本院提出上訴書狀，並應
敘述具體理由；其未敘述上訴理由者，應於上訴期間屆滿後20日
內向本院補提理由書（均須按他造當事人之人數附繕本）「切勿
逕送上級法院」。告訴人或被害人如對於本判決不服者，應具備
理由請求檢察官上訴，其上訴期間之計算係以檢察官收受判決正
本之日期為準。
中　　華　　民　　國　　110 　年　　10　　月　　21　　日
                                     書記官　陳佾澧
附錄本案論罪科刑法條全文：
刑法第277條
傷害人之身體或健康者，處5年以下有期徒刑、拘役或50萬元以
下罰金。
犯前項之罪，因而致人於死者，處無期徒刑或7年以上有期徒刑
；致重傷者，處3年以上10年以下有期徒刑。